【裁判字號】    97,訴,70
【裁判日期】    970819
【裁判案由】    毒品危害防制條例
【裁判全文】
臺灣臺東地方法院刑事判決                97年度訴字第70號
公  訴  人  臺灣臺東地方法院檢察署檢察官
被      告  丙○○
                    (現另案於臺灣臺東監獄執行中)
上列被告因違反毒品危害防制條例案件，經檢察官提起公訴 (96
年度偵緝字第213號)，本院判決如下：
    主  文
丙○○連續轉讓第一級毒品，累犯，處有期徒刑壹年肆月；又連
續明知為禁藥而轉讓，累犯，處有期徒刑壹年。應執行有期徒刑
貳年。
    犯罪事實
一、丙○○前於民國89年間因施用毒品案件，經臺灣高等法院花
    蓮分院以89年度上訴字第327號判處有期徒刑1年確定，於90
    年12月1日執行完畢。仍不知悛悔，明知海洛因、甲基安非
    他命係屬毒品危害防制條例第2條第2項第1款、第2款所列之
    第一級、第二級毒品，且甲基安非他命並經行政院衛生署公
    告列為禁藥管理，屬藥事法第22條第1項第1款所規範之禁藥
    ，均不得非法持有、轉讓。仍基於轉讓第一級毒品海洛因之
    概括犯意，於93年底某日至94年初某日，其友人甲○○暫住
    其位於臺東縣池上鄉○○村○○路101之10號住處期間，連
    續2至3次無償轉讓僅供單次施用份量之海洛因予甲○○施用
    ，合計淨重未超過5公克。復基於轉讓禁藥甲基安非他命(起
    訴書誤載為安非他命)之概括犯意，於同段時間內在其上開
    住處，連續2至3次無償轉讓僅供單次施用份量之甲基安非他
    命予甲○○施用，合計淨重未超過10公克。
二、案經臺東縣警察局關山分局報請臺灣臺東地方法院檢察署檢
    察官偵查起訴。
    理  由
一、程序方面(證據能力部分)：
(一)本案被告丙○○於檢察官偵訊時不利於己之供述，並無出於
    強暴、脅迫、利誘、詐欺、疲勞訊問、違法羈押或其他不正
    之方法，係出於自由意思，亦未違反法定障礙事由期間不得
    訊問或告知義務之規定而為，復與下述二、之證據所顯示之
    事實具有合致性，依刑事訴訟法第156條第1項、第158條之2
    規定，應有證據能力。
(二)按被告以外之人 (包括證人、鑑定人、告訴人、被害人及共
    同被告等)於偵查中向檢察官所為陳述，除顯有不可信之情
    況者外，得為證據，刑事訴訟法第159條之1第2項定有明文
    。蓋因檢察官與法官同為司法官署，且檢察官代表國家偵查
    犯罪，依法有訊問被告、證人及鑑定人之權力，且須對被告
    有利、不利之情形均應注意，況徵諸實務運作，檢察官實施
    刑事偵查程序，亦能恪遵法定程序之要求，不致有違法取證
    情事且可信度極高，是被告以外之人前於偵查中已具結而為
    證述，除反對該項供述得具有證據能力之一方，已釋明「顯
    有不可信之情況」之理由外，不宜遽指該證人於偵查中之陳
    述不具證據能力，方符前揭法條之立法意旨。證人甲○○於
    偵查中以證人身分具結作證，經檢察官告以具結之義務及偽
    證之處罰，經其具結，而於負擔偽證罪之處罰心理下所為，
    係經以具結擔保其證述之真實性，且於檢察官訊問時之證述
    ，依筆錄之記載，並無證據顯示係遭受強暴、脅迫、詐欺、
    利誘等外力干擾情形，或在影響其心理狀況致妨礙其自由陳
    述等顯不可信之情況，被告雖反對其於偵查中之供述具有證
    據能力，惟未能釋明上開供述有何顯不可信之情況，依上揭
    說明，證人甲○○於偵查中具結後向檢察官所為之證述，依
    刑事訴訟法第159條之1第2項自具有證據能力。
(三)次按被告以外之人於審判外之陳述，雖不符前4條之規定，
    而經當事人於審判程序同意作為證據，法院審酌該言詞陳述
    或書面陳述作成時之情況，認為適當者，亦得為證據。當事
    人、代理人或辯護人於法院調查證據時，知有第159條第1項
    不得為證據之情形，而未於言詞辯論終結前聲明異議者，視
    為有前項之同意，刑事訴訟法第159條之5定有明文。本案判
    決以下所引用被告以外之人於審判外之言詞或書面陳述，業
    經本院於準備程序及審理時提示被告表示並無意見，迄於言
    詞辯論終結前亦未聲明異議，可認為同意作為證據，本院審
    酌該等證據之取得過程並無瑕疵，與本案待證事實間復具有
    相當之關聯性，以之為本案證據尚無不當，自得採為證據。
二、認定犯罪事實所憑之證據及理由：
    訊據被告丙○○坦認有於上揭時、地無償轉讓禁藥甲基安非
    他命予甲○○施用之事實，惟矢口否認有何轉讓第一級毒品
    海洛因之犯行，辯稱：伊沒有免費讓甲○○施用海洛因，伊
    只有1次與甲○○是各出1千元合資向萬億華買海洛因，回伊
    家裡各自施用，海洛因那麼貴，伊哪有辦法請甲○○。甲○
    ○因為點唱機的事情很討厭伊。檢察官訊問時伊因為沒有怎
    麼睡覺，聽不懂就隨便講講云云。惟查：
(一)有關轉讓第一級毒品海洛因部分：
    1.按證人之陳述有部分前後不符，或相互間有所歧異時，或
      因記憶淡忘、或事後迴護被告、或因其他事由所致，究竟
      何者為可採，法院仍得本其自由心證予以斟酌，非謂一有
      不符或矛盾，即應認其全部均為不可採信，最高法院著有
      74年臺上字第1599號判例可資參照；又認事採證、證據之
      取捨及證據證明力之判斷，俱屬事實審法院之職權，苟無
      違證據法則，自不能指為違法；是供述證據前後雖有差異
      或矛盾，事實審法院非不可本於經驗及論理法則，斟酌其
      他情形，作合理之比較，定其取捨；其就供述證據之一部
      ，認為真實者，予以採取，亦非法則所不許。因之，證人
      供述之證據，前後縱有差異，事實審法院依憑證人前後之
      供述證據，斟酌其他證據，本於經驗法則與論理法則，取
      其認為真實之一部，作為論罪之證據，自屬合法 (最高法
      院90年度臺上字第6943號判決要旨參照)。
    2.被告丙○○就其於上揭時間、地點連續轉讓足供1次施用
      份量之第一級毒品海洛因予甲○○施用之事實，業於96年
      10月31日偵訊時供承不諱 (見臺灣臺東地方法院檢察署96
      年度偵緝字第213號卷第15至18頁，下稱偵緝字第213號卷
      )，核與證人甲○○於警詢、偵訊及本院審理時均證述伊
      於94年農曆春節前住在丙○○家約1個多月，期間被告確
      有無償提供海洛因供其施用等語相符 (見臺東縣警察局關
      山分局關警偵字第0950030151號卷第9頁、臺灣臺東地方
      法院檢察署偵字第1420號卷第12頁、第31至32頁，下稱警
      卷、偵字第1420號卷、本院卷第67頁)。佐以證人即被告
      當時女友吳詩寒於警詢時亦證述：被告當時常開車帶當事
      人至花蓮縣玉里鎮方塊城電動玩具店，由當事人提出身分
      證影本給該店經理，供作為人頭報稅之用，每張身分證被
      告可分得500元；或被告自己拿身分證影本去賣，每張賣3
      ,000元，回來時有時會帶海洛因回來，都在家裡客廳與甲
      ○○共同吸食等語(見警卷第1至4頁)，堪認被告於偵訊時
      供認無償轉讓海洛因予甲○○施用之情應堪屬實。又被告
      於本院審理時辯稱偵訊當時未睡覺精神不佳云云，惟偵查
      中檢察官於96年10月31日訊問被告之過程，經本院勘驗該
      日偵訊錄音光碟比對結果，該日偵訊筆錄所載內容雖未盡
      完整，且被告亦有多次提及有時會與甲○○合資購買毒品
      等語，惟被告坦認確有無償轉讓海洛因3至4次、甲基安非
      他命1至2次予甲○○施用之記載則屬一致，有本院勘驗筆
      錄附卷可按(見本院卷第29至35頁)，足見該日偵訊筆錄之
      記載並無扭曲被告真意。且被告於偵訊時若確因為沒有睡
      覺精神不佳，衡情其偵訊內容，應雜亂無章，不知所云，
      然觀之其於製作偵訊筆錄時意思清楚，陳述能力並無問題
      ，足見其所辯顯係事後卸責之詞，不足採信。
    3.至於被告究無償轉讓幾次海洛因予甲○○施用，被告與甲
      ○○前後所述不一，被告於偵訊時供認伊提供海洛因的次
      數約3至4次 (見偵緝字第213號卷第16頁)；證人甲○○於
      偵訊時證稱超過10次等語(見偵字第1420號卷第31頁)、於
      本院審理時則證稱被告免費提供海洛因之次數因時間久遠
      ，伊無法確定，差不多是2、3次。偵查中伊所說的10幾次
      ，應該包括伊與被告合資購買的等語 (見本院卷第63至69
      頁)。證人甲○○就被告無償轉讓海洛因之次數所述雖有
      前後不一之情狀，然證人對案件之陳述，除案發時刻意記
      憶，否則記憶本就不易完整，其先後陳述不符，或因記憶
      不完整或係遺忘所致，要難苛求其完整記憶，而始終為相
      同內容之陳述，遑論長期施用毒品之人。是證人甲○○事
      後所為回憶，難免對於被告轉讓次數略有模糊，此應係距
      離案發時間已久，對此一細節性事項因記憶淡忘所致，尚
      難以此逕行認為證人甲○○所述全部證述內容均為不可採
      信。而本院既已盡調查能事，仍無法明確得知被告轉讓海
      洛因予甲○○之真實次數，則基於被告人權之保障，應將
      所呈現之證據朝最有利於被告之方向認定，茲就證人甲○
      ○歷次證詞中所陳與被告自白犯罪事實，採認其中次數最
      少者，以此最有利之原則認定被告轉讓海洛因予甲○○之
      次數應為2至3次。且以海洛因價昂量微，一般施用海洛因
      者，每次施用毒品之用量甚微，被告先後2至3次無償轉讓
      海洛因供甲○○施用之用量觀之，應認被告先後無償轉讓
      海洛因之淨重未達5公克。
    4.又被告雖因要求甲○○頂替其竊取臺東縣鹿野鄉○○村○
      ○路060檳榔攤伴唱機及擴大機事件而與甲○○曾有爭執
      ，然甲○○就此事於警詢、偵訊及本院審理時均坦認確有
      其事，態度坦然，並未掩飾上情(見警卷第8頁、偵字第14
      20號卷第32頁、本院卷第66頁)，且被告就其所犯上開竊
      盜案件，經檢察官提起公訴後，業於本院審理時坦認犯行
      ，並經本院判處罪刑確定，有本院97年度簡字第10號判決
      書、臺灣高等法院被告前案紀錄表在卷可參 (見本院卷第
      76至87頁)，被告與證人甲○○間縱曾因被告要求頂替犯
      罪而有嫌隙，惟尚非深仇大恨，證人甲○○應無必要甘冒
      偽證罪之處罰，積極構陷被告轉讓毒品之重罪。參以被告
      於證人甲○○於本院審理時證述被告確有無償轉讓海洛因
      、甲基安非他命後，亦坦認確有無償提供甲基安非他命予
      甲○○施用等情觀之，益徵證人甲○○前揭所述應非虛言
      ，而堪採信。
(二)有關轉讓禁藥甲基安非他命部分：
    被告丙○○就其於上揭時間、地點連續無償轉讓足供1次施
    用份量之禁藥甲基安非他命予甲○○施用等情，業於96年10
    月31日偵訊及本院審理時供認無訛 (見偵緝字第213號卷第1
    5至18頁、本院卷第71至72頁)，核與證人甲○○於偵訊、本
    院審理時證述情形相符 (見偵字第1420號卷第31頁、本院卷
    第67至68頁)，堪認被告供認無償轉讓甲基安非他命予甲○
    ○施用之情應堪屬實。至於被告無償轉讓甲基安非他命之次
    數，證人甲○○於偵訊時雖證稱超過10次等語 (見偵字第14
    20號卷第31頁)，於本院審理時則證稱被告免費提供甲基安
    非他命給伊施用之次數因時間久遠，伊無法確定，差不多是
    2、3次。偵查中伊所說的10幾次，應該包括伊與被告合資購
    買的等語(見本院卷第63至69頁)。或有先後供述上之出入而
    無法完全確定，復與被告於本院審理時坦認轉讓甲基安非他
    命予甲○○之次數為3至4次之情節不符。然證人甲○○有多
    次施用毒品之前科，有其臺灣高等法院被告前案紀錄表在卷
    可稽(見本院卷第88至97頁)，其既多次施用毒品，倘非案發
    時刻意記住，否則難期其對每次係由何人提供毒品等細節均
    能記憶詳實無誤，故證人甲○○事後所為回憶，難免對於被
    告轉讓次數略有模糊，此應係距離案發時間已久，對此一細
    節性事項因記憶淡忘所致，其就細節不復記憶，並不影響其
    等證言之可信度，其證述被告確有無償轉讓甲基安非他命之
    情節，仍足採信。而本院既已盡調查能事，仍無法明確得知
    被告轉讓甲基安非他命予甲○○之真實次數，則基於被告人
    權之保障，應將所呈現之證據朝最有利於被告之方向認定，
    茲就證人甲○○歷次證詞中所陳與被告自白犯罪事實，採認
    其中次數最少者，以此最有利之原則認定被告轉讓甲基安非
    他命予甲○○之次數應為2至3次。且以甲基安非他命價昂量
    微，一般施用甲基安非他命者，每次施用毒品之用量甚微，
    被告先後2至3次無償轉讓禁藥甲基安非他命供甲○○施用之
    用量觀之，應認被告先後無償轉讓禁藥甲基安非他命之淨重
    應未達10公克。
(三)綜上所述，被告轉讓第一級毒品海洛因、轉讓禁藥甲基安非
    他命等犯行均堪認定。被告於本院審理中翻異前詞，不可採
    信。本案事證明確，被告犯行洵堪認定，應予依法論科。
三、論罪科刑之理由：
(一)被告丙○○行為後，刑法業於94年2月2日修正公布，於95年
    7月1日施行。按行為後法律有變更者，適用行為時之法律，
    但行為後之法律有利於行為人者，適用最有利於行為人之法
    律，現行刑法第2條第1項訂有明文。此條規定乃與刑法第1
    條罪刑法定主義契合，而貫徹法律禁止溯及既往原則，係規
    範行為後法律變更所生新舊法律比較適用之準據法，是刑法
    第2條本身雖經修正，但刑法第2條既屬適用法律之準據法，
    本身尚無比較新舊法之問題，應一律適用裁判時之現行刑法
    第2條規定以決定適用之刑罰法律，先予辨明。又以本次刑
    法修正之比較新舊法，應就罪刑有關之共犯、未遂犯、想像
    競合犯、牽連犯、連續犯、結合犯，以及累犯加重、自首減
    輕暨其他法定加減原因 (如身分加減)與加減例等一切情形
    ，本於統一性及整體性原則，綜其全部罪刑之結果而為比較
    (最高法院95年度第8次刑事庭會議關於刑法94年修正施行後
    之法律比較適用決議參照)。茲就本案罪刑涉及法律變更之
    部分，比較新、舊法如下：
    1.有關罰金刑部分：毒品危害防制條例第8條第1項之轉讓第
      一級毒品罪，其法定刑為1年以上7年以下有期徒刑，得併
      科新臺幣1百萬元以下罰金；藥事法第83條第1項之明知為
      禁藥而轉讓罪，法定刑為7年以下有期徒刑，得併科新臺
      幣5百萬元以下罰金。刑法第33條第5款關於罰金刑之規定
      ，由「罰金：銀元1元以上」，修正為「罰金：新臺幣1,0
      00元以上，以百元計算之」。經比較新舊法結果，以修正
      前即行為時法較有利於被告，故依刑法第2條第1項前段規
      定，本案自應適用行為時之修正前刑法第33條第5款規定
      ，定其罰金部分之法定刑。
    2.有關連續犯部分：刑法第56條連續犯之規定於95年7月1日
      修正施行後業已刪除，此刪除雖非犯罪構成要件之變更，
      但顯已影響行為人刑罰之法律效果，自屬法律有變更，被
      告先後多次轉讓海洛因、甲基安非他命之犯行，如依修正
      前刑法，均為連續犯，各以一罪論，並得加重其刑至2分
      之1，如依修正後刑法，已無連續犯之規定，應分論併罰
      ，比較新、舊法適用結果，應適用被告行為時即修正前刑
      法論以連續犯，較為有利。
    3.有關累犯部分，修正前刑法第47條規定受有期徒刑之執行
      完畢，或受無期徒刑或有期徒刑一部之執行而赦免後，5
      年以內再犯有期徒刑以上之罪者，為累犯，加重本刑至2
      分之1。而修正後之刑法第47條第1項則規定受徒刑之執行
      完畢，或一部之執行而赦免後，5年以內故意再犯有期徒
      刑以上之罪者，為累犯，加重本刑至2分之1。是關於構成
      累犯之要件，已經修正，自屬行為後法律有變更，非屬單
      純文字修正，亦非實務見解之明文化，應有修正後刑法第
      2條第1項「從舊從輕」原則之適用 (最高法院96年度臺上
      字第6439、6651號判決意旨參照)。本案被告所犯為故意
      犯罪，無論適用新法或舊法，悉應論以累犯，是依新舊法
      比較之結果，修正後刑法有關累犯之規定既未較有利於被
      告，自應適用行為時法即修正前刑法第47條規定論處。
    4.經綜合比較新、舊法之結果，以被告行為時之修正前刑法
      較有利於被告，應依刑法第2條第1項前段，適用被告行為
      時之修正前刑法規定論處。
(二)按海洛因、甲基安非他命分屬毒品危害防制條例第2條第2項
    第1款、第2款所定之第一級毒品、第二級毒品，不得非法持
    有或轉讓。又安非他命類藥品，業經行政院衛生署先後於69
    年12月8日、75年7月11日公告，列入藥物藥商管理法第16條
    第1款 (即現行藥事法第22條第1項第1款)之禁藥管理，禁止
    輸入、製造、使用。並於79年10月9日再以衛署藥字第90414
    2號公告，列入麻醉藥品管理條例 (現行管制藥品管理條例)
    第2條第4款所定之「化學合成類麻醉藥品」管理，並明定於
    管制藥品管理條例第3條所指「管制藥品」(即藥事法第11條
    之管制藥品)，嗣於87年5月20日毒品危害防制條例修正公布
    後，雖將甲基安非他命列入第2級毒品，但前揭禁藥管理之
    公告並未廢止，是甲基安非他命仍屬藥事法所定之禁藥。而
    明知為禁藥而轉讓者，藥事法第83條亦定有處罰明文。故行
    為人明知為禁藥即甲基安非他命而轉讓予他人者，除成立毒
    品危害防制條例第8條第2項之轉讓第2級毒品罪外，亦構成
    藥事法第83條第1項之轉讓禁藥罪，此係屬同一犯罪行為而
    同時有二種法律可資處罰之「法條(規)競合」情形，應依「
    重法優於輕法」、「後法優於前法」等法理，擇一處斷 (最
    高法院96年度臺上字第3582號判決要旨參照)。又藥事法第
    83條第1項係於93年4月21日修正公布，同月23日施行，為毒
    品危害防制條例之後法。且毒品之範圍尚包括影響精神物質
    與其製品，而藥事之管理，亦非僅止於藥品之管理，毒品未
    必係經公告之禁藥，禁藥亦未必為毒品，毒品危害防制條例
    與藥事法二者，並無必然之特別法與普通法關係。故除轉讓
    之甲基安非他命數量達轉讓持有毒品加重其刑之數量標準第
    2條所定之淨重10公克以上，應依毒品危害防制條例第8條第
    6項規定加重其刑，其加重後之法定刑較藥事法第83條第1項
    為重者外，因藥事法第83條第1項為後法，且為重法，應優
    先適用藥事法處斷 (臺灣高等法院暨所屬法院94年法律座談
    會刑事類提案第8號結論意旨參照)。另藥事法第83條於被告
    行為後之95年5月30日修正公布，並自95年7月1日施行，原
    條文第2項係規定轉讓禁藥之常業犯，新法將該項常業犯之
    規定刪除，就本案適用之第83條第1項則並無修正，無須為
    新舊法比較，併予敘明。本案被告轉讓第一級毒品海洛因予
    甲○○部分，其連續轉讓海洛因之總淨重，並無證據可資證
    明已達行政院依毒品危害防制條例第8條第6項於93年1月7日
    以院臺法字第0930080551號令頒之「轉讓持有毒品加重其刑
    之數量標準」第2條第1款關於第一級毒品在淨重5公克以上
    之規定，故轉讓第一級毒品部分，無庸依毒品危害防制條例
    第8條第6項加重其刑；又被告轉讓禁藥甲基安非他命予甲○
    ○部分，其連續轉讓甲基安非他命之總淨重，亦無證據可資
    證明已達行政院上開頒佈「轉讓持有毒品加重其刑之數量標
    準」第2條第2款關於第二級毒品淨重在10公克以上之規定，
    依罪疑唯輕原則，應從被告有利認定，認為被告所轉讓甲基
    安非他命，未達該加重處刑標準，而非成立毒品危害防制條
    例第8條第6項、第2項之罪。
(三)核被告丙○○上揭所為，分別係犯毒品危害防制條例第8條
    第1項轉讓第一級毒品罪、藥事法第83條第1項轉讓禁藥罪。
    被告轉讓前持有海洛因、甲基安非他命之低度犯行，已分別
    為轉讓之高度行為所吸收，均不另論罪。被告先後2至3次分
    別轉讓第一級毒品海洛因、及轉讓禁藥甲基安非他命犯行，
    均時間密接，手法相同，分別觸犯構成要件相同之罪名，顯
    均係基於概括犯意反覆為之，均為連續犯，應分別依修正前
    刑法第56條規定，均論以一罪，並分別加重其刑。公訴意旨
    認為被告就前揭轉讓甲基安非他命之犯行，係犯毒品危害防
    制條例第8條第2項之轉讓第二級毒品罪，尚有未洽，惟其起
    訴之基本事實相同，本院自應予審理，並依法變更其起訴法
    條。
(四)被告所犯連續轉讓第一級毒品罪、連續轉讓禁藥罪，犯意各
    別、行為互殊，應予分論併罰。
(五)被告有如犯罪事實欄所載論罪科刑執行情形，有卷附臺灣高
    等法院被告前案紀錄表1份可按，其受有期徒刑執行完畢後
    5年以內再故意犯本案法定刑為有期徒刑之罪，均為累犯，
    應依修正前刑法第47條規定，均遞予加重其刑。
(六)爰審酌被告前有多次施用毒品前科，當知毒品對人體健康戕
    害甚鉅，仍轉讓海洛因、甲基安非他命予他人，戕害國民身
    心健康，兼衡酌其犯罪之動機、目的暨轉讓第一級毒品、禁
    藥之次數、期間長短，轉讓數量無多，及於偵查中坦認全部
    犯行，於本院審理時轉而否認轉讓第一級毒品犯行，避重就
    輕，企求脫免刑責之態度等一切情狀，分別量處如主文所示
    之刑，並定其應執行之刑。又刑法第51條第5款關於定應執
    行刑之規定，已由修正前「宣告多數有期徒刑者，於各刑中
    之最長期以上，各刑合併之刑期以下，定其刑期。但不得逾
    20年。」修正為「宣告多數有期徒刑者，於各刑中之最長期
    以上，各刑合併之刑期以下，定其刑期。但不得逾30年。」
    。經比較新、舊法結果，應以被告行為時即修正前第51條第
    5款規定最有利於被告，並依修正前第51條第5款規定，定其
    應執行之刑。
(七)本案被告犯罪時間雖於96年4月24日以前，合於中華民國九
    十六年罪犯減刑條例第2條第1項規定之基準日之前，惟被告
    經臺灣臺東地方法院檢察署依法傳喚、拘提無著後，經該署
    於96年3月8日以東檢國偵日緝字第124號通緝書發布通緝，
    嗣於96年10月30日為警緝獲，有上開通緝書、臺東縣警察局
    關山分局通緝案件報告書及被告警詢筆錄在卷可稽 (見偵字
    第1420號卷第65頁、偵緝字第213號卷第1至6頁)，顯見被告
    並非於中華民國九十六年罪犯減刑條例公布生效後自動歸案
    接受審判，依該條例第5條規定，本案自無減刑之適用，附
    此敘明。
四、不另為無罪諭知部分：
    公訴意旨認被告自93年底至94年初間，連續無償轉讓海洛因
    予甲○○施用約3至4次、無償轉讓禁藥甲基安非他命予甲○
    ○施用約3至4次，除前開已論罪科刑部分外，認亦涉犯毒品
    危害防制條例第8條第1項轉讓第一級毒品罪、第8條第2項轉
    讓第二級毒品罪嫌云云。惟按犯罪事實應依證據認定之，無
    證據不得認定犯罪事實；不能證明被告犯罪者，應諭知無罪
    之判決；刑事訴訟法第154條第2項、第301條第1項分別定有
    明文。次按被告之自白，不得作為有罪判決之唯一證據，仍
    應調查其他必要之證據，以察是否與事實相符，刑事訴訟法
    第156條第2項定有明文。又認定不利於被告之事實，須依積
    極證據，苟積極證據不足為不利於被告事實之認定時，即應
    為有利於被告之認定，更不必有何有利之證據，最高法院30
    年上字第816號判例可資參照。經查，證人甲○○對於被告
    轉讓海洛因、甲基安非他命之次數，已有確實次數業已記憶
    淡忘之情形，是應以其所言被告轉讓之最少次數，為最有利
    於被告認定，業詳如前述。準此，本案被告此部分被訴無償
    轉讓海洛因、甲基安非他命部分，公訴人所提出之證據或所
    指出之證明方法，尚不足為被告有罪之積極證明，或說服本
    院形成被告有罪之心證，此部分依法本應諭知被告無罪之判
    決，惟公訴人認此部分與其前開有罪之犯罪事實有連續犯之
    裁判上一罪關係，爰不另為無罪諭知，併予敘明。
五、應適用之法條：
    依刑事訴訟法第299條第1項前段、第300條，毒品危害防制
    條例第8條第1項，藥事法第83條第1項，刑法第2條第1項前
    段、第11條前段、第56條 (修正前)、第47條 (修正前)、第
    51條第5款 (修正前)，判決如主文。
本案經檢察官乙○○到庭執行職務。
中    華    民    國    97    年    8     月    19    日
                  刑事第一庭審判長法  官  陳中和
                                  法  官  楊智勝
                                  法  官  簡芳潔
以上正本證明與原本無異。
如不服本判決應於收受本判決後10日內向本院提出上訴書狀；上
訴書狀應敘述具體理由。未敘述上訴理由者，應於上訴期間屆滿
後20日內向本院補提理由書狀（均須按他造當事人之人數附繕本
）。「切勿逕送上級法院」。
                                  書記官  林慧芬
中    華    民    國    97    年    8     月    19    日
附錄論罪科刑法條全文：
毒品危害防制條例第8條
轉讓第一級毒品者，處1年以上7年以下有期徒刑，得併科新臺幣
1百萬元以下罰金。
轉讓第二級毒品者，處6月以上5年以下有期徒刑，得併科新臺幣
70萬元以下罰金。
轉讓第三級毒品者，處3年以下有期徒刑，得併科新臺幣30萬元
以下罰金。
轉讓第四級毒品者，處1年以下有期徒刑，得併科新臺幣10萬元
以下罰金。
前四項之未遂犯罰之。
轉讓毒品達一定數量者，加重其刑至二分之一，其標準由行政院
定之。
藥事法第83條
明知為偽藥或禁藥，而販賣、供應、調劑、運送、寄藏、牙保、
轉讓或意圖販賣而陳列者，處7年以下有期徒刑，得併科新臺幣5
百萬元以下罰金。
犯前項之罪，因而致人於死者，處7年以上有期徒刑，致重傷者
，處3年以上12年以下有期徒刑。
因過失犯第1項之罪者，處2年以下有期徒刑、拘役或科新臺幣30
萬元以下罰金。
第1項之未遂犯罰之。


司法院資訊處製作；財團法人民間司法改革基金會備份。
